【裁判字號】    97,消債抗,11
【裁判日期】    971229
【裁判案由】    抗告事件
【裁判全文】
臺灣花蓮地方法院民事裁定            97年度消債抗字第11號
抗  告  人  甲○○
上列抗告人因消費者債務清理事件聲請更生，對於民國97年8月1
9日本院97年度消債更字第64號裁定提起抗告，本院裁定如下：
    主  文
抗告駁回。
抗告程序費用新臺幣壹仟元由抗告人負擔。
    理  由
一、抗告意旨略以：
  (一)原審法院明知抗告人符合更生要件，卻武斷偏頗，有欠公平
    。
  (二)抗告人並非每月固定加班，年終獎金之有無亦係由公司自行
    核算，況年終獎金之領取時間為年底，並無法因應每月均須
    支付協商金額之需求，且抗告人每月實際領取收入確僅有新
    台幣（下同）48,488元，而非原審法院所認定53,467元，倘
    考量景氣之低落，則抗告人薪資將更低，更構成不可歸責於
    抗告人之事由致履行有重大困難之情事，故原審法院認抗告
    人收入應為更高，顯不符事實及經驗常情過甚。
  (三)抗告人收入扣除按每人每月最低生活費用9,829元，加上扶
    養父母、祖父母之費用，及每月房貸23,000元之支出，每月
    至少需41,829元之必要生活支出，顯無法負擔協商條件之金
    額，此確係不可歸責於抗告人之事由，甚為明確。
  (四)銀行利息過高致抗告人無能力償還所借本金及利息，本屬銀
    行應承擔之風險，且原審法院未考量抗告人受到債務之催討
    、脅迫等壓力，及抗告人負債大於資產，已達不能清償債務
    之程度，及有繼續性收入、還款誠意等情，逕予駁回抗告人
    之請求，實在不合理，為此依法提起抗告，請求廢棄原裁定
    等語。
二、按債務人對於金融機構因消費借貸、自用住宅借款、信用卡
    或現金卡契約而負債務，在聲請更生或清算前，應提出債權
    人清冊，以書面向最大債權金融機構請求協商債務清償方案
    並表明共同協商之意旨，消費者債務清理條例第151 條第1
    項定有明文。次按債務人與金融機構協商成立者，不得聲請
    更生或清算，但因不可歸責於己之事由，致履行顯有重大困
    難者，不在此限；本條例施行前，債務人依金融主管機關協
    調成立之中華民國銀行公會會員辦理消費金融案件無擔保債
    務協商機制與金融機構成立之協商，準用前項之規定，消費
    者債務清理條例第151條第5項、第6項分別定有明文。是債
    務清償方案成立後，債務人應按其條件履行，惟於其後發生
    情事變更，在清償期間收入或收益不如預期，致該方案履行
    困難甚或履行不能，而認有不可歸責於債務人之事由；或因
    締結債務清償方案之時，以債務人所處之協商時主、客觀環
    境，按一般有經驗、理性之人之標準，以事後觀察，使債務
    人作成協商意思表示而發生不健全或不自由之情形，有高度
    蓋然性，始從寬認定有不可歸責於債務人之事由，而得依本
    條例第151條第5項但書之規定聲請更生或清算。
三、經查（本院審酌理由除引用原審裁定所載之理由如附件所示
    外，另補充如下）：
  (一)抗告人固稱其每月所得應按實領薪資48,488元計算，原審納
    入不確定之加班費及年底始得領取之年終獎金計算，實無理
    由等語，然查，財政部臺灣省北區國稅局年度綜合所得稅各
    類所得資料清單乃記載抗告人當年度實際可支配所得之總數
    ，則抗告人本應依全年所得就各月份支出為適當調配及控制
    ，自不得謂其薪資表所載每月薪資較全年所得平均每月收入
    為低，而主張按每月薪資表所載薪資為每月收入之計算標準
    ，是原審依財政部臺灣省北區國稅局95年度、96年度綜合所
    得稅各類所得資料清單（見原審卷第59-60頁）作為抗告人
    每月收入之計算依據，洵屬有據。抗告人前揭所辯，洵非足
    採。
  (二)次查，抗告人與金融機構於95年6月12日間成立協商，雙方
    約定債務人每月應償還款項為29,325元，債務人自95年7 月
    開始繳款後至96年3月毀諾，此有債務協商協議書、無擔保
    還款計畫表及最大債權銀行台新國際商業銀行函等件（見原
    審卷第21-25頁）在卷可稽，惟依前揭財政部臺灣省北區國
    稅局95年度、96年度綜合所得稅各類所得資料清單顯示，抗
    告人95年平均每月收入為52,748元（計算式：《635074－扣
    繳稅額2100》÷12＝52748，小數點以下四捨五入）、96年
    平均每月收入為53,267元（《641601－扣繳稅額2400》÷12
    ＝53267，小數點以下四捨五入），足認抗告人毀諾時之收
    入情況與協商當時之收入相較，非但無劇烈改變，且不減反
    增，則抗告人聲請協商時之收入與毀諾時相較既未改變，且
    抗告人每月生活必要支出亦屬協商時所得預料，自難認抗告
    人於協商成立後，有何情事變更致履行不能或履行有重大困
    難之情形。
  (三)又查，抗告人自承其名下坐落花蓮縣花蓮市○○段559-1地
    號土地及其上同段354建號建物（門牌號碼為國裕里富裕三
    街1號），其總現值約5,856,000元，則上開不動產變賣現值
    扣除其積欠有擔保債權人台新國際商業銀行債權額3,367,14
    8元（見原審卷第22頁）、王志豪債權額50萬元、葉世賢債
    權額30萬元及邱日慧債權額50萬元（見原審卷第31頁土地登
    記謄本）後，尚餘約1,188,852元，足認抗告人所積欠之前
    開無擔保債務2,064,187元，尚非不得以處分其名下不動產
    之方式清償，以降低自身債務負擔，然抗告人卻未將上開不
    動產處分變現，改承租雅房或套房等支出較低之模式，清償
    無擔保債務，並再循協商機制謀求解決如抗告人所稱無法履
    行之情事，卻仍按月支付高額貸款（即每月23,000元）以圖
    保留資產，縱因此導致無力清償協商金額，亦係抗告人自身
    考量所致，自難謂協商成立後，有不可歸責於己致履行有重
    大困難之事由。
四、綜上所述，本件難認抗告人有何不可歸責於己，致履行顯有
    重大困難之事由，則其聲請更生，顯然違背消費者債務清理
    條例第151條第6條準用同條第5項前段之規定，且上開欠缺
    又屬無從補正，從而，依上開說明，應予駁回其更生之聲請
    。原審所為駁回更生聲請之裁定，於法並無違誤，抗告人提
    起抗告，請求廢棄原裁定，難謂有理由。
五、據上論結，本件抗告為無理由，依消費者債務清理條例第15
    條，民事訴訟法第495條之1第1項、第449條第1項、第95條
    、第78條，裁定如主文。
中    華    民    國    97    年    12    月    29    日
                        臺灣花蓮地方法院民事庭
                            審判長法官  楊碧惠
                            法      官  劉柏駿
                            法      官  陳燁真
以上正本係照原本作成。
本件不得再抗告。
中    華    民    國    97    年    12    月    29    日
                            法院書記官  王心怡


司法院資訊處製作；財團法人民間司法改革基金會備份。
